最高法院刑事判決　　　　　　　九十四年度台上字第七一九號
　　上　訴　人　甲○○
　　　　　　　　　　　　樓在.
上列上訴人因強盜案件，不服台灣高等法院中華民國九十三年十
一月三十日第二審判決（九十三年度上訴字第二一七○號，起訴
案號：台灣台北地方法院檢察署九十三年度偵字第二○九三號）
，提起上訴，本院判決如下：
    主  文
上訴駁回。
    理  由
按刑事訴訟法第三百七十七條規定：上訴於第三審法院，非以判
決違背法令為理由，不得為之。是提起第三審上訴，應以原判決
違背法令為理由，係屬法定要件。且必須依據卷內資料為具體之
指摘，並足據以辨認原判決已具備違背法令之形式，始屬相當。
本件原判決認定上訴人甲○○因無工作，且缺錢花用，竟萌以強
盜維生之常業犯意，於如原判決附表所示之時間、地點，以同附
表所示之方法強盜被害人之財物，致使如原判決附表編號一、二
、四所示之被害人均不能抗拒而交付現金予上訴人既遂；另如原
判決附表編號三所示之被害人則尚未取得財物而未遂。上訴人將
其所劫得之財物用以購買飲料、香菸，或支付其在「網咖」打電
玩及居住之費用，而恃以維生等情。因而撤銷第一審關於準強盜
、常業強盜及定應執行刑部分之判決，改判論處上訴人常業強盜
罪刑。已敘明上揭事實，業據上訴人坦承不諱，核與被害人楊嵐
焄、周秋萍、劉惠、張勵慈指證被害情節相符，並有尖刀一把
扣案可資佐證。而上訴人強盜時均持尖刀抵住各該被害人，足以
抑制各該被害人之意識及自由，而達於不能抗拒之程度，其所為
應屬強盜行為無疑。又據上訴人於第一審供稱，伊於案發當時並
無工作及住處，均在「網咖」打電玩及睡覺，其強盜所得全花費
於購買香菸、飲料及在「網咖」之消費等語。顯見上訴人當時並
無工作及收入，係以犯本件（加重）強盜罪所得恃以維生，而以
此為常業無訛；為其所憑之證據及認定之理由。並以上訴人雖辯
稱：伊當時在卡拉ＯＫ店工作，並非以強盜為常業，有其老闆陳
琮賀可為證明；且其於警員江國輝對其盤查之前，已向該警員自
首犯罪云云。惟據證人陳琮賀證稱：上訴人於一年前曾在伊所開
設之「好彩頭小吃店」幫忙，但自民國九十二年六月間起即未在
該店工作等語，是上訴人所辯案發當時在陳琮賀之店內工作一節
，自難採信。又警員江國輝於本件強盜案發生後，已由案發地點
之監視錄影帶畫面，對於歹徒之外貌已有相當認識，故其於九十
三年一月十九日，因民眾之通報而前往台北市○○○路○段一四
九號上海商業銀行對上訴人盤查時，已因上訴人之外貌及穿著與
上揭錄影帶所顯示之歹徒相似，復自上訴人身上起獲尖刀一把，
而對上訴人涉案發生合理之懷疑，其當時已先發現上訴人係本件
犯嫌。故上訴人於警員江國輝發現其係本案犯嫌後，始向該警員
坦承犯行，核與自首要件不符，自不能依自首之例減刑；所辯如
何不足以採信，均於理由內一一詳加指駁及說明。核其所為之論
斷，俱與卷內資料相符，從形式上觀察，原判決並無適用法則不
當或理由矛盾等違背法令之情形。上訴意旨略以：伊於案發時尚
在陳琮賀之卡拉ＯＫ店工作，並非恃強盜所得維生，原判決論以
常業強盜罪，自屬不當。又原審判決書所附錄之法條漏未將刑法
第五十七條第十款一併列入，亦有未合云云。惟查原判決對於其
如何認定上訴人有以犯（加重）強盜罪為常業之犯行，已詳敘其
所憑之證據及理由，而對於上訴人所辯其非常業犯一節如何不能
採信，亦依據卷內資料詳加指駁及說明，核無違法情形。況上訴
人既以強盜所得作為其維生之資源，縱有其他職業或收入，仍難
解於常業犯之罪責。又原審判決書附錄之法條，僅係便於明瞭本
案論罪科刑法條之用，並非法定應記載或附錄之事項，且該附錄
之法條僅指論罪科刑之主要條文而言，並不包括刑法第五十七條
關於科刑時應審酌事項之條文在內，上訴意旨謂原審判決書附錄
之法條漏列刑法第五十七條第十款云云，自非適法之第三審上訴
理由。是本件上訴意旨並非依據卷內資料具體指摘原判決有何違
背法令之情形，徒就原審採證認事職權之適法行使，以及原判決
已詳細說明不予採信之事項，再事爭執，自不足據以辨認原判決
已具備違背法令之形式，揆諸前揭說明，其上訴為違背法律上之
程式，應予駁回。
據上論結，應依刑事訴訟法第三百九十五條前段，判決如主文。
中　　華　　民　　國　九十四　年　　二　　月　  十七  日
                      最高法院刑事第五庭
                          審判長法官  吳　雄　銘
                                法官  池　啟　明
                                法官  郭　毓　洲
                                法官  吳　三　龍
                                法官  蕭　仰　歸
      本件正本證明與原本無異
                                      書  記  官
中　　華　　民　　國　九十四　年　　二　　月　二十一　日
                                                      V
